臺灣臺北地方法院民事判決　　　　　　 99年度再簡上字第2號
上　訴　人　陳健偉
被上訴人　　包瑜
訴訟代理人　黃雅婷律師
　　　　　　龔君彥律師
複代理人　　羅傑
上列當事人間再審之訴事件，上訴人對於民國九十九年七月十三
日本院臺北簡易庭九十九年度北再簡字第十號第一審判決提起上
訴，本院於民國一００年四月二十九日辯論終結，判決如下：
    主    文
上訴駁回。
第二審訴訟費用由上訴人負擔。
    事實及理由
一、本件上訴人經合法通知，未於言詞辯論期日到場，核無民事
    訴訟法第三百八十六條各款所列情事，爰依被上訴人之聲請
    ，由其一造辯論為判決，合先敘明。
二、本件上訴人起訴及上訴意旨略以：鈞院臺北簡易庭民國九十
    九年度北簡字第三三四三二號請求償還費用事件，該事件係
    被上訴人包瑜所提起，包瑜同時對其提起刑事背信罪告訴，
    已經臺灣臺北地方法院檢察署檢察官以九十九年度偵字第四
    五四五號不起訴處分確定，而該不起訴處分書上已記載其居
    所在臺北縣中和市○○路一號四樓之三，應為包瑜所明知，
    包瑜竟故意隱瞞，誤導鈞院臺北簡易庭為一造辯論判決，有
    民事訴訟法第四百九十六條第一項第六款「當事人知他造之
    住居所，指為不明而與涉訟」事由，另有同條項第一款「適
    用法規顯有錯誤」事由，其迄至九十九年六月十日包瑜執前
    開確定判決強制執行扣押其對訴外人系微股份有限公司之債
    權方得知上情，爰請求廢棄前開確定判決，駁回被上訴人之
    訴。原審判決上訴人敗訴，上訴人就民事訴訟法第四百九十
    六條第一項第六款事由部分聲明不服，提起上訴。
三、被上訴人則以：本件其所提起之鈞院臺北簡易庭九十九年度
    北簡字第三三四三二號請求償還費用事件，係向上訴人陳健
    偉之戶籍地址為送達，並未指為所在不明，上訴人亦未舉證
    證明其明知上訴人之住所，其之告訴代理人鍾曉微於九十九
    年度偵字第四五四五號背信案件偵查中，於檢察官對上訴人
    進行人別訊問之際，是否留意上訴人此部分之訊問內容，是
    否認知上訴人「僅」居住臺北縣中和市（現新北市中和區）
    住址，均屬有疑，偵查中其亦無法藉由閱卷知悉上訴人確切
    住所，況縱有知悉，亦不符民事訴訟法第四百九十六條第一
    項第六款事由等語置辯。
四、本件被上訴人包瑜於九十八年五月八日向本院臺北簡易庭起
    訴請求上訴人陳健偉給付新臺幣（下同）三十萬元（嗣擴張
    為四十萬元），起訴狀上除記載被告姓名「陳健偉」外，亦
    記載陳健偉身分證字號「Ｚ000000000」暨地址「臺北市○○
    區○○街九五巷五號」，經本院臺北簡易庭以九十八年度北
    簡字第三三四三二號請求償還費用事件受理，並將起訴狀繕
    本、言詞辯論期日通知對陳健偉戶籍地址即前開住址送達，
    因未獲會晤本人，亦無有辨別事理能力之同居人或受僱人得
    付與，乃寄存該地警察機關臺北市政府警察局萬華分局東園
    街派出所，復於九十九年二月二日辯論終結，於同年月十一
    日判決陳健偉應給付包瑜四十萬元及負擔訴訟費用四千三百
    元，該判決（宣示判決筆錄）正本於同年月二十五日寄存臺
    北市政府警察局萬華分局東園街派出所，因陳健偉未上訴而
    告確定，此經本院職權調閱本院臺北簡易庭九十八年度北簡
    字第三三四三二號請求償還費用事件卷宗審認明確。
五、按有下列各款情形之一者，得以再審之訴對於確定終局判決
    聲明不服，但當事人已依上訴主張其事由或知其事由而不為
    主張者，不在此限：(六)當事人知他造之住居所，指為所在不
    明而與涉訟者，但他造已承認其訴訟程序者，不在此限，民
    事訴訟法第四百九十六條第一項第六款固有明文。惟前開再
    審事由以原告明知被告之住居所，為使被告無到場辯論之機
    會而指為所在不明，致被告於訴訟中應為送達之處所不明，
    而經公示送達者為限，易言之，應具備：原告明知被告之
    住居所，原告指被告住居所所在不明，被告經公示送達
    而未到庭或提出書狀答辯三項要件，始足當之。經查：
（一）當事人主張有利於己之事實者，就其事實有舉證之責任；
      除本編別有規定外，再審之訴訟程序，準用關於各該審級
      訴訟程序之規定；對於簡易程序之第一審裁判，得上訴或
      抗告於管轄之地方法院，其審判以合議行之；第一項之上
      訴及抗告程序，準用第四百三十四條第一項、第四百三十
      四條之一及第三編第一章、第四編之規定；除本章別有規
      定外，前編第一章、第二章之規定，於第二審程序準用之
      ，民事訴訟法第二百七十七條前段、第五百零五條、第四
      百三十六條之一第一項、第三項、第四百六十三條定有明
      文。本件上訴人主張原確定判決有民事訴訟法第四百九十
      六條第一項第六款再審事由，自應就該事由前揭三項成立
      要件負舉證之責。
（二）就包瑜於本院臺北簡易庭九十八年度北簡字第三三四三二
      號請求償還費用事件審理期間明知上訴人之住居所一節，
      上訴人僅提出（原證三）臺灣臺北地方法院檢察署檢察官
      九十九年度偵字第四五四五號不起訴處分書及（上證一）
      臺灣臺北地方法院檢察署通知為證，然：本院臺北簡易庭
      九十八年度北簡字第三三四三二號請求償還費用事件係包
      瑜於九十八年五月八日起訴、於九十九年二月二日辯論終
      結，同年月十一日宣判，前已述及，而上訴人自九十六年
      一月二十五日起至九十九年五月二十六日止，戶籍均登記
      在臺北市○○區○○街九五巷五號，此經本院職權查證明
      確，有司法院戶役政連結作業系統查詢單可按，包瑜於九
      十八年十二月二十三日向臺灣臺北地方法院檢察署申告上
      訴人涉犯背信罪嫌之際，亦係陳報上訴人住所在斯時戶籍
      地址臺北市○○區○○街九五巷五號，並以兩造間九十七
      年一月十二日所簽署之協議書為證據，該協議書所載上訴
      人住址仍為「臺北市○○區○○街九五巷五號」，嗣檢察
      官開始偵查，首亦向上訴人戶籍地址臺北市○○區○○街
      九五巷五號為通知，上訴人並順利接獲通知而到庭應訊，
      上訴人既得以收受臺灣臺北地方法院檢察署向戶籍地址寄
      送之期日通知並到庭應訊，其戶籍所在地臺北市○○區○
      ○街九五巷五號斯時自仍為其住所。嗣臺灣臺北地方法院
      檢察署檢察官於九十九年二月二十二日為不起訴處分，該
      不起訴處分書固載有上訴人居所在新北市○○區○○路一
      號四樓之三，但遲至同年三月十九日方送達包瑜，已為本
      院臺北簡易庭九十八年度北簡字第三三四三二號請求償還
      費用事件辯論終結並宣判後逾一個月，此有臺灣臺北地方
      法院檢察署九十九年度偵字第四五四五號背信案件卷宗可
      佐，並與上訴人所提（上證一）臺灣臺北地方法院檢察署
      通知、（原證三）臺灣臺北地方法院檢察署檢察官九十九
      年度偵字第四五四五號不起訴處分書所示一致，自不足以
      認定包瑜明知上訴人除戶籍地外之居所。況包瑜提起是件
      訴訟並未指上訴人住居所所在不明，而係陳報上訴人戶籍
      地址為住所地，此觀本院臺北簡易庭九十八年度北簡字第
      三三四三二號請求償還費用事件卷附民事起訴狀所載即明
      ，原確定判決亦係對上訴人之戶籍地為寄存送達，並非以
      上訴人應受送達處所不明而為公示送達，有本院臺北簡易
      庭九十八年度北簡字第三三四三二號請求償還費用事件卷
      附送達證書可稽，前業載明，自與民事訴訟法第四百九十
      六條第一項第六款再審事由有間，是上訴人稱有再審理由
      云云，並無依據。
（三）至上訴人指包瑜之告訴代理人亦於臺北地方法院檢察署檢
      察官九十九年一月十九日訊問期日到庭，應當場聽聞其實
      際住處云云，亦無可採，蓋臺北市○○區○○街九五巷五
      號於九十九年一月間仍為上訴人之住所，上訴人方得以接
      獲期日通知並到庭應訊，而該處所業經包瑜於起訴狀翔實
      載明，業如前述，本難認包瑜有熟知並陳報上訴人各個住
      居所、送達處所之必要，且是次期日包瑜本人並未到庭，
      偵查期日中，非律師之告訴代理人亦無法閱覽、抄錄卷宗
      、筆錄，亦難認包瑜僅因上訴人曾在偵查期日中陳述另有
      居所，即知悉上訴人之居所何在。
六、綜上所述，上訴人所為上開主張，於法尚屬有間，原審所為
    上訴人敗訴之判決，並無違誤，上訴意旨仍執前詞指摘原判
    決不當，求予廢棄，並無理由，爰予駁回。
據上論結，本件上訴人之上訴為無理由。依民事訴訟法第四百三
十六條之一第三項、第四百六十三條、第三百八十五條第一項前
段、第四百四十九條第一項、第七十八條，判決如主文。
中    華    民    國   100    年    5     月    13    日
                  民事第一庭  審判長法  官  朱漢寶
                                    法  官  劉台安
                                    法  官  洪文慧
上列正本核與原本無異。
本判決不得上訴。
中    華    民    國   100    年    5     月    13    日
                                    書記官  林芝儀